【裁判字號】    90,交上易,144
【裁判日期】    900815
【裁判案由】    過失傷害
【裁判全文】
臺灣高等法院高雄分院刑事判決                    九十年度交上易字第一四四號
    上  訴  人  臺灣高雄地方法院檢察署檢察官
    上  訴  人  甲○○
    即  被  告
右上訴人因被告過失致重傷案件，不服臺灣高雄地方法院八十九年度交易字第九九二
號中華民國九十年四月三日第一審判決（起訴案號：臺灣高雄地方法院檢察署八十九
年度偵字第二六一九四號），提起上訴，本院判決如左：
      主  文
上訴駁回。
      事  實
一、甲○○係擔任公司業務員，平日需駕駛車輛以便拜訪客戶，係以駕駛為其附隨業
    務之人，並領有普通小型車駕駛執照，於民國八十九年六月一日上午十時三十分
    許，甲○○拜訪客戶完畢後，駕駛車牌號碼ＺＣ－三一九七號自用小客車，沿高
    雄市三民區○○○路東側便道由南向北行駛，途經該便道與澄和路交岔路口時，
    本應注意(一)汽車行駛至無號誌之交岔路口，支線道應讓幹線道先行。(二)汽車行駛
    時，駕駛人應注意車前狀況，並隨時採取必要之安全措施，以避免危險之發生。
    而依當時情形天候晴、日間自然光線、路面無缺陷、無障礙物、視距尚屬良好，
    依其智識、能力並無不能注意之情形，詎甲○○竟疏未注意，適有亦疏未注意車
    前狀況，並隨時採必要安全措施之乙○○騎乘車牌號碼ＯＬＫ—○一五號重型機
    車，沿澄和路慢車道由西向東方向行駛，甲○○見狀煞閃不及，其所駕駛之前開
    自用小客車左前保險桿撞擊乙○○所騎上開機車之右側車身而肇事，致乙○○人
    車失控倒地，受有頭部外傷、顱骨骨折併蜘蛛網膜下腔出血及嗅覺功能喪失等重
    傷害。甲○○於肇事後，於有偵查權人發現犯罪人及犯罪事實之前，向據報前來
    現場處理之員警坦承肇事而接受裁判。
二、案經乙○○訴請臺灣高雄地方法院檢察署檢察官偵查起訴。
      理  由
一、訊據被告甲○○對於在前揭時、地駕車肇事，並致使告訴人乙○○受有頭部外傷
    、顱骨骨折併蜘蛛網膜下腔出血及嗅覺功能喪失等重傷害之事實，固不諱言，惟
    矢口否認有何過失責任，辯稱：伊知道支線道要讓幹線道先行，但當時伊之方向
    是綠燈，伊當時亦係以時速三十公里駕車行駛，係因告訴人闖紅燈，伊未及閃避
    方肇事，伊並無過失，且伊曾於樂鑫實業有限公司任職業務，但案發前半個月即
    八十九年四月底或五月初已離職，賦閒在家，並未找尋其他工作，案發當日純係
    尋找友人，試求工作機會，伊並非業務過失。且被害人驟然認定重傷，亦有速斷
    ，且伊曾與被害人協商和解，並非伊完全不和解云云。惟查：
    （一）被告與告訴人雙方於肇事後，均指稱係對方違規闖越紅燈云云（參見原審
          卷九十年二月二十日審判筆錄、本院九十年六月七日筆錄），然依卷附之
          高雄市○○○○○道路交通事故調查報告表顯示，肇事之交岔路口之號誌
          運作正常，雖雙方各執一詞，惟因查無其他目擊證人可資傳證，無從判明
          何方違規闖越紅燈，經本院送請鑑定，因雙方對號誌各持一詞，又無其他
          佐證，無法遽作認定，有高雄市政府建設局車輛行車事故鑑定委員會九十
          年七月五日九十高市車鑑字第二九六七號函一紙附於本院卷可憑，顯與本
          院有相同之見解，自僅得依無號誌交岔路口之標準予以認定。
    （二）刑法上所謂業務，係指個人基於其社會地位繼續反覆所執行之事務，其主
          要部分之業務固不待論，即為完成主要業務所附隨之準備工作與輔助事務
          ，亦應包括在內。業務上過失傷害罪之成立，除行為人係從事業務之人外
          ，尚須其過失係基於業務上行為而發生，亦即其行為之過失係發生於執行
          業務中者，始足構成。若其雖係從事業務之人，但其過失傷害，並非因執
          行其主要業務或其附隨業務之行為者，仍不得以本罪相繩（最高法院七十
          一年度台上字第一五五○號判例、八十一年度台上字第一二二四號判決及
          八十六年度台上字第一一三二號判決可資參照）。被告係擔任公司業務員
          ，為期工作順利進行，平日需駕駛車輛，開車係其必要工作，車禍當時是
          拜訪客戶完畢，要回家吃飯之情，為被告於原審審理時明確承認（見原審
          卷第二十頁），雖被告於本調查時辯稱：其原在樂鑫實業有限公司上班，
          於八十九年四月底或五月初離職，並提出於八十九年五月十七日退保之勞
          工保險被保險人投保資料表一紙為其憑證。惟本院依據被告所提其服務位
          於高雄市新興區○○○路五十六號十一樓之八之樂鑫實業有限公司，查詢
          被告任職之起迄時間，惟該公司業已遷移，亦有本院九十年七月十一日九
          十雄分院瑞刑立九十交上易一四四字第０八九一四號函暨信封各一紙附於
          本院卷內可憑，尚無法證明被告當時之就業情形，況被告所提之該紙投保
          資料表僅足證明被告確於八十九年五月十七日退保而已，亦無法證明被告
          自八十九年五月十七日退保之後，均未曾再進入其他就業市場，自亦不足
          以證明被告已非為業務而駕車，被告所辯純係訪友找尋工作機會，原審誤
          會所致，要難採信。是被告駕駛車輛係為完成其主要業務所附隨之輔助事
          務，依上揭判例意旨，其本於此項屬性（地位）而駕車，不問其目的為何
          ，均應認其係業務之範圍，且應負有經常注意俾免他人身體生命於危險之
          特別注意義務。
    （三）按汽車行駛時，駕駛人應注意車前狀況，並隨時採取必要之安全措施；又
          汽車行駛至無號誌之交岔路口，支線道應讓幹線道先行，分為道路交通安
          全規則第九十四條第三項及第一百零二條第一項第二款所明文。被告考領
          有小型車普通駕駛執照，已據其供明在卷，並經原審法院核閱道路交通案
          件代保管物件臨時收據無誤（參本院九十年二月二十日審判筆錄）。是前
          開規定乃被告應行且能注意之事項，而依當時情形，又無不能注意之情形
          ，被告竟疏於暫停讓騎乘於幹線道之告訴人先行，且亦未注意車前狀況，
          採取適當之安全措施，致肇事使告訴人受傷，被告有過失，已甚明顯。雖
          告訴人於行經交岔路口時，未注意車前狀況並隨時採取安全措施，竟貿然
          穿越路口，就事故之發生亦有過失，惟告訴人雖有過失，但不能因此而解
          免被告應負之過失刑責。
    （四）告訴人因本件交通事故致受有頭部外傷、顱骨骨折併蜘蛛膜下腔出血及嗅
          覺功能喪失等重傷害，業據告訴人提出長庚紀念醫院診斷證明書一紙可證
          （見偵查卷第七頁），且告訴人於八十九年六月一日事故發生後，即住院
          治療，於八十九年六月十四日出院，並仍門診追治療，嗅覺功能喪失，
          亦於診斷書上載述甚為詳實，且告訴人於本院調查、審理時均表示其嗅覺
          功能確實完全喪失，亦屬相當明確，自非經醫學鑑定不足以證明其嗅覺確
          已喪失。依刑法第十條第一項第三款「毀敗語能、味能或嗅能」之規定，
          係屬重傷之一種。再告訴人因本件車禍受傷，與被告之過失行為間並有相
          當因果關係，本件事證明確，被告過失傷害犯行，堪以認定。
三、被告甲○○駕車肇事，致告訴人受重傷，核其所為，係犯刑法第二百八十四條第
    二項後段（原審判決誤載為第一項後段）之業務過失致重傷罪（原審誤載為業務
    過失傷害罪）。公訴人認被告所為涉犯刑法第二百八十四條第一項後段之過失致
    重傷罪，尚有未洽，惟此部分之犯罪事實係屬同一，起訴法條應予變更，併此敘
    明。再被告於肇事後，偵查機關未發覺前，主動向處理車禍現場員警坦承肇事一
    節，分別有被告、告訴人於高雄市政府警察局交通大隊交通道路交通事故談話紀
    錄表各一份在卷可證，被告對於未發覺之罪自首而接受裁判，應依刑法第六十二
    條前段減輕其刑。
四、原審引用刑事訴訟法第三百條、刑法第二條第一項前段、第二百八十四條第二項
    後段、第六十二條前段、第四十一條第一項前段、罰金罰鍰提高標準條例第一條
    前段、第二條之規定，並審酌被告犯後雖否認有何過失，惟已坦承肇事，態度尚
    稱良好，復審酌被告、告訴人就本件車禍發生之過失程度，告訴人所受傷害程度
    ，及被告迄今尚未與告訴人達成民事和解等一切情狀，量處有期徒刑六月，再按
    修正前刑法第四十一條易科罰金之折算標準，業經總統於九十年一月十日公布為
    現行刑法第四十一條第一項，並於同年月十二日生效，依刑法第二條第一項前段
    從新從輕原則，應依修正後刑法第四十一條第一項前段之規定對於被告最為有利
    ，而諭知易科罰金之折算標準。其認事用法並無違誤，量刑亦稱允當。上訴人即
    被告空言指摘原審判決，並以認事用法違誤為由提起上訴；上訴人臺灣高雄地方
    法院檢察署檢察官亦據告訴人乙○○之請求，以被告迄今尚未與告訴人達成民事
    和解，亦未表示任何歉意，原審判決量刑顯屬過輕為由提起上訴，均為無理由，
    均應予駁回。
據上論斷，應依刑事訴訟法第三百六十八條，判決如主文。
本案經檢察官林應華到庭執行職務。
中    華    民    國    九十    年      八        月        十五        日
                              臺灣高等法院高雄分院刑事第五庭
                                  審判長法官  吳水木
                                        法官  趙文淵
                                        法官  陳朱貴
右正本證明與原本無異。
不得上訴。
                                      書記官  呂素珍
中    華    民    國      九十      年       八       月    十    七    日
附錄本判決論罪之法條：
刑法第二百八十四第二項：
從事業務之人，因業務之過失傷害人者，處一年以下有期徒刑、拘役或一千元以下罰
金。致重傷者，處三年以下有期徒刑、拘役或二千元以下罰金。
                                                                        Ｆ


司法院資訊處製作；財團法人民間司法改革基金會備份。
